臺灣桃園地方法院民事判決
111年度訴字第508號
原      告  周育如  
訴訟代理人  陳倚箴律師
被      告  周家麟  
            蘇惠綉  


共      同
訴訟代理人  黃曼瑤律師
上列當事人間請求損害賠償事件，本院於民國111年10月26日言
詞辯論終結，判決如下：
    主      文
被告甲○○應給付原告新臺幣肆拾萬元，及自民國一一Ｏ年十二月
十八日起至清償日止，按年息百分之五計算之利息。
原告其餘之訴駁回。
訴訟費用由被告甲○○負擔百分之十八，餘由原告負擔。
本判決第一項於原告以新臺幣壹拾參萬肆仟元為被告甲○○供擔保
後，得假執行；但被告甲○○如以新臺幣肆拾萬元為原告預供擔保
，則得免為假執行。
原告其餘假執行之聲請駁回。
    事實及理由
壹、程序方面：
    按訴狀送達後，原告不得將原訴變更或追加他訴，但擴張或
    減縮應受判決事項之聲明者，不在此限，民事訴訟法第255
    條第1項第3款定有明文。本件原告起訴聲明第1項原為：被
    告應連帶給付原告新臺幣（下同）100萬元，及自起訴狀繕
    本送達翌日起至清償日止，按年息5%計算之利息（新北院卷
    第11頁）。嗣具狀變更該項聲明為：1.被告甲○○應給付原告
    120萬元，及其中100萬元自起訴狀繕本送達翌日起，餘20萬
    元自民事準備(一)狀繕本送達翌日起，均至清償日止，按年
    息5%計算之利息。2.被告乙○○英給付原告100萬元，及自起
    訴狀繕本送達翌日起至清償日止，按年息5%計算之利息（新
    北院卷第97頁）。核其所為，屬於擴張應受判決事項之聲明
    ，合於前述規定，應予准許。
貳、實體方面：
一、原告主張：
　　原告與甲○○於民國98年1月18日結婚，嗣於108年7月12日經
    臺灣新北地方法院（下稱新北地院）判決離婚確定，並於同
    年月29日為離婚登記；乙○○知悉此情，竟仍於原告與甲○○婚
    姻存續期間，與甲○○發展逾越正常社交分際之親密交往關係
    ，進而發生性行為，並於106年8月間受胎、於107年7月15日
    產下一女，以此等方式破壞原告婚姻及家庭生活之圓滿，共
    同侵害原告基於配偶關係之身分法益情節重大。故依民法第
    184條第1項前段、第195條第1項、第3項之規定提起本件訴
    訟。並聲明：1.如上述變更後之聲明所示。2.願供擔保，請
    求准予宣告假執行。
二、被告答辯：
(一)甲○○部分：甲○○於106年6月28日向新北地院訴請與原告離婚
    前，二人早已於同年4月7日分居，此時其等感情已經破裂，
    婚姻關係僅剩戶籍登記之意義而無任何實質，且新北地院10
    6年度婚字第638、904號判決亦認定原告與甲○○就婚姻之破
    綻均有歸責事由；是甲○○與乙○○之交往縱有侵害原告之身分
    法益，亦未達到情節重大之程度，原告以此請求慰撫金，應
    非有理。退而言之，原告於上開離婚訴訟事件中，亦對甲○○
    提起離婚之反訴，足見其亦無繼續維持婚姻之意願，其起訴
    請求120萬元之慰撫金，顯屬過高。　　
(二)乙○○部分：乙○○於106年8月間與甲○○交往時，其與原告已經
    分居，僅與父母同住，且聲稱其為單身，乙○○實無從知悉甲
    ○○為有配偶之人；縱有與其親密交往及發生性行為，主觀上
    亦無侵權行為故意。至於乙○○於107年5月17日產下一女後，
    雖於申報戶口時得知甲○○為有配偶之人，但其因受甲○○欺騙
    心生不悅，自此之後迄於原告與甲○○離婚之108年7月間，均
    未再與甲○○共同生活，客觀上並無再從事侵害原告配偶權之
    親密交往行為。原告主張乙○○先後侵害其配偶權，因分別欠
    缺主觀與客觀構成要件，應屬無據。
(三)綜上，被告均聲明：1.原告之訴駁回。2.如受不利判決，願
    供擔保，請求准予宣告免為假執行。　　
三、本院之判斷：
(一)按因故意或過失，不法侵害他人之權利者，負損害賠償責任
    ；不法侵害他人之身體、健康、名譽、自由、信用、隱私、
    貞操，或不法侵害其他人格法益而情節重大者，被害人雖非
    財產上之損害，亦得請求賠償相當之金額；前2項規定，於
    不法侵害他人基於父、母、子、女或配偶關係之身分法益而
    情節重大者，準用之，民法第184條第1項前段、第195條第1
    項前段、第3項分別定有明文。又婚姻乃是配偶間以建構家
    庭、共同經營生活為目的所締結之身分關係，配偶間互守性
    方面與情感上之忠誠，係維持此關係之基本條件，故配偶之
    一方與第三人有此類不誠實之行為，該行為足以動搖婚姻生
    活之信賴基礎，影響其圓滿安全及幸福，且情節重大，即為
    違反因婚姻契約之義務而侵害他方之權利，該第三者與不誠
    實之配偶，即為共同侵害配偶權之侵權行為人。惟何種行為
    得以評價為侵害配偶權之行為，應以婚姻關係中情感、身分
    與性相關行為獨占之本質，視當前之社會觀念、當事人之背
    景、人際關係、行為情境而定。以現今一般觀念，包括與異
    性（或同性）發生性行為，甚至進而產下子女，或單獨同宿
    、同床共眠、裸湯共浴、擁抱接吻、以言語或文字為性暗示
    或示愛等，涉及情愛或性意涵之行為，或於社交生活中自居
    於配偶之地位而向他人公示者，均足當之；但除此之外，如
    其他人際交往行為，則須依其情節綜合判斷，足認有親密交
    往之意涵者，始能認為侵害配偶權之行為。
(二)經查，原告與甲○○於98年1月18日結婚，嗣於108年7月12日
    經判決離婚確定，並於同年月29日為離婚登記；而乙○○於10
    7年5月17日產下一女，依民法第1062條第1項規定，其受胎
    期間應推定為106年7月20日至同年11月18日間；嗣被告二人
    於109年5月20日結婚，乙○○之女則於同日更正登記為其與甲
    ○○之婚生子女等情，有其等個人戶籍資料查詢結果可參；且
    被告等對上述子女為其等所生一節，亦無爭執；被告等有於
    原告與甲○○婚姻關係存續期間發生性行為，進而使乙○○受胎
    並產下一女之事實，應可認定。甲○○雖辯稱其與原告已經交
    惡，婚姻僅餘形式，縱此行為有侵害配偶權，亦未達情節重
    大之程度云云；但配偶權作為民法第195條第3項明文列舉身
    分法益之一環，應非單純基於配偶間之感情所生，而尚應包
    括保障此等特定社會生活地位之意涵，是原告與甲○○之婚姻
    關係解消以前，其作為配偶之社會地位仍應受基本之尊重。
    況依當前之社會觀念，性行為之忠誠乃是婚姻忠實義務之底
    線，與配偶以外之人發生性行為，甚至因此產下子女，更係
    通常認知中，違背婚姻忠實義務情節最重大之行為態樣。是
    甲○○上開所辯應非可採，原告主張其基於配偶關係之身分法
    益遭侵害而情節重大，而請求甲○○給付相當之慰撫金，即屬
    有據。
(三)原告雖主張乙○○因上開與甲○○發生性行為並產下一女之事實
    ，共同侵害原告配偶權，惟民法第184條第1項前段規定之侵
    權行為，須以行為人主觀上有故意或過失為必要，且此等主
    觀歸責要件須與客觀侵權行為同時存在，始能該當。本件原
    告既明確主張乙○○係於107年5月17日生女後，因申報戶口而
    知悉甲○○為有配偶之人（本院卷第33-34、65頁），此外亦
    無提出其他證據，以證明乙○○於此之前對原告與甲○○之婚姻
    關係有何知悉或可得知悉之情形，自無從以其嗣後知悉甲○○
    為有配偶之人，回溯認定其於106年7月至11月間與甲○○發生
    性行為時，有何主觀歸責事由存在。原告雖另主張其與甲○○
    於108年7月12日經判決離婚確定後，被告二人隨即於109年5
    月20日結婚，可見乙○○於107年5月17日知悉甲○○與原告有婚
    姻關係後，迄於甲○○與原告離婚之108年7月間，被告二人仍
    係以親密男女交往關係共同生活，而侵害原告配偶權；然而
    ，原告與甲○○離婚後，迄於被告等結婚之109年5月20日，其
    間實有長達10月許之間隔，並非旋即為之，原告此節推論實
    無充分之經驗法則可供支持。此外，原告就此情節亦未提出
    其他具體證據以實其說，其以此主張乙○○有侵害配偶權之客
    觀行為，亦屬無據。從而，原告主張乙○○侵害其身分法益情
    節重大，而請求給付慰撫金，為無理由，應予駁回。
(四)又非財產上損害賠償之數額，應斟酌雙方之身分、地位、資
    力與加害程度，及其他各種情形核定相當之數額，該金額是
    否相當，應依實際加害情形與被害人所受之痛苦及雙方之身
    分、地位、經濟狀況等關係決定之（最高法院51年度台上字
    第223號民事判例見解可資參照）。本院考量甲○○上開侵害
    配偶權行為之方式、侵害程度，並參酌新北地院106年度婚
    字第638、904號判決所示，原告與甲○○婚姻原有之破綻情形
    （新北院卷第31-34頁），及參考兩造稅務電子閘門財產所
    得明細、勞保查詢資料所載之所得及財產資料與就業薪資狀
    況（本院個資卷，考量當事人隱私，詳情不於判決理由揭露
    ）、個人戶籍資料查詢結果所示之教育程度等一切情狀，認
    原告請求甲○○給付慰撫金120萬元尚屬過高，其因上開侵害
    行為所得請求之慰撫金，應以40萬元為適當，逾此範圍之請
    求則無理由，不能准許。
(五)又給付無確定期限者，債務人於債權人得請求給付時，經其
    催告而未為給付，自受催告時起，負遲延責任。其經債權人
    起訴而送達訴狀，或依督促程序送達支付命令，或為其他相
    類之行為者，與催告有同一之效力。遲延之債務，以支付金
    錢為標的者，債權人得請求依法定利率計算之遲延利息。其
    利率未經約定，亦無法律可據者，週年利率為5%，為民法第
    229條第2項、第233條第1項前段、第203條分別明定。本件
    原告對甲○○之損害賠償請求權屬未定給付期限之金錢債權，
    故其就上述40萬元，請求甲○○給付自起訴狀繕本送達翌日即
    110年12月18日（新北院卷第87頁）起至清償日止，按年息5
    %計算之利息，即屬有據。
四、綜上所述，原告依侵權行為之法律關係，請求甲○○給付如主
    文第1項所示，為有理由，應予准許；逾此範圍之請求則無
    理由，應予駁回。
五、原告陳明願供擔保，請求准予宣告假執行，於本判決主文第
    1項之範圍內合於民事訴訟法第390條第2項之規定，爰酌定
    相當擔保金額准許之；並依民事訴訟法第392條第2項規定，
    宣告被告如為原告預供擔保，則得免為假執行。至於原告其
    於假執行之聲請，則因訴之駁回失其依附，應併予駁回。
六、本件結論已臻明確，兩造其餘攻擊防禦方法及所提證據，經
    審酌均不至影響判決結果，故不逐一論述。
七、訴訟費用負擔之依據：民事訴訟法第79條。
中　　華　　民　　國　　111 　年　　11　　月　　11　　日
                  民事第一庭  法　官　陳逸倫
以上正本係照原本作成。　　　　　　　　　
如對本判決上訴，須於判決送達後 20 日內向本院提出上訴狀。
如委任律師提起上訴者，應一併繳納上訴審裁判費。　　　　
中　　華　　民　　國　　111 　年　　11　　月　　11　　日
                              書記官  蘇玉玫